【裁判字號】    90,訴,1578
【裁判日期】    901107
【裁判案由】    妨害兵役
【裁判全文】
臺灣板橋地方法院刑事判決                          九十年度訴字第一五七八號
    公  訴  人  臺灣板橋地方法院檢察署檢察官
    被      告  甲○○
右列被告因妨害兵役案件，經檢察官提起公訴（九十年度偵字第一三八○二號），本
院判決如左：
    主  文
甲○○役齡男子意圖避免微兵處理，居住處所遷移，無故不申報，致未能辦理徵集，
處有期徒刑肆月，緩刑貳年。
    事  實
一、甲○○係民國（下同）六十九年五月四日出生之男子，原住於臺北縣新莊市○○
    街一二九號三樓戶籍地。其為六十九年次之役齡男子，應徵陸軍一八五三梯次常
    備兵，竟意圖避免徵兵處理，明知其於八十九年六月某日，居住處所遷移至臺北
    縣新莊市○○○路三七六號十五樓之六，而無故未依規定申報確實之住址，致使
    臺北縣政府於八十九年六月九日所發北府兵徵字第一一三一六三號，指定應於八
    十九年七月三日上午八時三十分許，前往臺北縣板橋火車站（新站）南二門集合
    出發，向陸軍一五七旅嘉義崎頂駐地，為入營報到之陸軍常備兵徵集令，無法送
    達，致未能辦理徵兵徵集。
二、案經臺北縣政府函送臺灣板橋地方法院檢察署檢察官偵查起訴。
    理  由
一、訊據被告固坦承其於前開徵集送達時並未實際居住於戶籍地乙節，惟否認有何妨
    害兵役犯行，辯稱：渠原與其兄同住於臺北縣新莊市○○街一二九號三樓，約於
    八十九年六月間搬遷至臺北縣新莊市○○○路三七六號十五樓之六，因當時渠未
    滿二十歲，不能自立於戶長，直至八十九年十月份才聯絡上母親，把戶籍遷至母
    親住處云云。
（一）、經查，被告為六十九年次役齡男子，應徵陸軍一八五三梯次常備兵，經徵集
        不到，此有妨害兵役案件調查表、徵集令、戶籍謄本、掛號信函件收據影本
        、掛號信公文影本各一件在卷可稽，足證被告居住所遷移未依規定申報，致
        徵集令無故送達。
（二）、又查，被告於六十九年五月四日出生，此有前開戶籍謄本一件在卷可考，因
        此，被告於八十九年六月間，已滿二十歲，並無不能自立為戶長之情形。是
        被告知悉其為役齡男子，竟遷移住居所，未依規定申報，或事前主動與兵役
        課承辦人員聯絡，致無法送徵集令，堪認被告有避免徵兵處理之意圖。被告
        空言否認，辯稱渠想當兵云云（詳參本院九十年十月二十四日審判筆錄），
        應係諉卸之詞，無足可採。事證明確，被告犯行洵堪認定。
二、按被告甲○○遷移住居所，未依規定申報，致徵集令無法送達，核其所為，係犯
    妨害兵役治罪條例第三條第五款之罪（起訴書誤載為第三款之罪）。爰審酌被告
    為圖免徵集，遷移處所不為申報，致未能辦理徵集，影響國家國防兵力之充實之
    犯罪動機、目的、手段、品性、生活狀況、智識程度、犯罪所生之損害，及犯罪
    後坦承部分犯行，態度尚稱良好等一切情狀，量處如主文所示之刑。又被告前未
    曾受有期徒刑以上刑之宣告，此有臺灣高等法院檢察署刑事資料科簡復表與臺灣
    高等法院被告全國前案紀錄表各一件附卷足憑，其因一時失慮，偶罹刑典，事後
    深具悔意，經此刑之宣告後，應知警惕而無再犯之虞，本院因認暫不執行其刑為
    當，予以宣告緩刑二年，以啟自新。
據上論斷，刑事訴訟法第二百九十九條第一項前段，妨害兵役治罪條例第三條第五款
，刑法第十一條、第七十四條第一款，判決如主文。
本案經檢察官李嘉明到庭執行職務
中    華    民    國      九十        年    十一      月      七      日
                                      臺灣板橋地方法院刑事第二庭
                                          法  官   高    玉    舜
右正本證明與原本無異。
如不服本判決，應於判決送達後十日內，向本院提出上訴狀。
                                          書記官   田    世    杰
中    華    民    國      九十        年    十一      月      八      日
附錄本案論罪科刑法條全文：
妨害兵役治罪條例第三條 (役男避免徵兵處理罪)
役齡男子意圖避免徵兵處理，而有左列行為之一者，處五年以下有期徒刑：
一  徵兵及齡男子隱匿不報，或為不實之申報者。
二  對於身家調查無故不依規定辦理者。
三  徵兵檢查無故不到，或意圖變更體位而故意毀傷身體者。
四  抽籤時無故不到者。
五  居住處所遷移，無故不申報，致未能辦理身家調查、徵兵檢查、抽籤或徵集者。


司法院資訊處製作；財團法人民間司法改革基金會備份。
